臺灣臺東地方法院刑事判決
110年度軍訴字第1號
公  訴  人  臺灣臺東地方檢察署檢察官
被      告  黃年霆


選任辯護人  林忠儀律師(已解除委任)
上列被告因偽造文書等案件，經檢察官提起公訴（109年度軍偵
字第64號、109年度偵字第2871號、110年度偵字第304號），被
告於本院準備程序中就被訴事實為有罪之陳述，經本院合議庭裁
定由受命法官獨任行簡式審判程序審理，並判決如下：
    主  文
乙○○犯如附表一、二所示「罪名及宣告刑」欄所示之各罪，各處
如附表一、二「罪名及宣告刑」欄所示之刑。上開有期徒刑得易
科罰金部分，應執行有期徒刑壹年拾壹月，如易科罰金，以新臺
幣壹仟元折算壹日；有期徒刑不得易科罰金部分，應執行有期徒
刑貳年。均緩刑伍年，並應向如附表一、二所示之告訴人及被害
人以如附表四所列之給付方式支付損害賠償。
未扣案如附表三「偽造之印文」欄所示偽造之印文沒收之；未扣
案如附表四所示之犯罪所得總額沒收之，於全部或一部不能沒收
或不宜執行沒收時，追徵其價額。
    事  實
一、乙○○因本身投資期貨失利損失慘重，並因積欠地下錢莊鉅額
    款項，遭地下錢莊逼債，明知自己已無償債能力，竟隱瞞上
    情，分別為如下之犯行：
  ㈠意圖為自己不法之所有，基於詐欺取財及行使偽造公文書之
    個別犯意，分別於如附表一所示之詐騙時間，以如附表一所
    示之詐騙方式，向如附表一所示之人佯稱：因與外籍人士辦
    理結婚，須財力證明而需借款云云，致如附表一所示之人均
    受誤導，誤信乙○○順利結婚後即可還款，未查知渠等將有難
    以受償之經濟上不利益，而同意借款及交付款項，乙○○為成
    功取信於如附表一所示之人，並於民國108年10月20日前某
    日，在不詳地點，以不詳方式，偽造如附表三所示之內政部
    入出國及移民署函(未扣案，該函內容略為：乙○○因與印尼
    籍配偶結婚申請面談，須具各年度所得百分之70累積存款，
    乙○○及其配偶之所得應具新臺幣(下同)421萬2,120元之百分
    之70，計為294萬8,484元，因二人存款不足須於受文簽收1
    個月內檢附存款證明，辦理審查)，並持該偽造公函分別向
    如附表一所示之人行使，以前揭方式，致如附表一所示之人
    均陷於錯誤，而於如附表一所示之交付時間，將如附表一所
    示之詐得款項交付乙○○，足生損害於如附表一所示之人、內
    政部入出國及移民署對於國人與外籍人士結婚管理之正確性
    。
  ㈡意圖為自己不法之所有，基於詐欺取財之個別犯意，分別於
    如附表二所示之詐騙時間，向如附表二所示之人，以如附表
    二所示之詐騙方式，致如附表二所示之人均陷於錯誤，未查
    知渠等將有難以受償之經濟上不利益，而於如附表二所示之
    交付時間，將附表二所示之詐得款項交付乙○○。
二、案經戊○○、子○○、丑○○、己○○、丁○○、庚○○訴由憲兵指揮部
    臺東憲兵隊報告臺灣臺東地方檢察署、辛○○訴由臺東縣警察
    局臺東分局報告臺灣臺東地方檢察署、子○○訴由屏東縣警察
    局屏東分局報告臺灣屏東地方檢察署陳請臺灣高等檢察署令
    轉臺灣臺東地方檢察署偵辦。
    理  由
一、程序部分：
  ㈠按現役軍人非戰時犯陸海空軍刑法第44條至第46條及第76條
    第1項之罪者，依刑事訴訟法追訴、處罰，軍事審判法第1 
    條第2項第1款定有明文。查被告乙○○前任職空軍第七飛行訓
    練聯隊，於104年6月16日入伍，嗣於109年6月22日退伍，有
    被告之個人兵籍資料查詢結果1份在卷可憑(本院卷三第395
    頁)，足見被告於本案行為時係現役軍人，而其所犯刑法偽
    造公文書罪部分，為陸海空軍刑法第76條第1項第4款所列之
    罪，揆諸首揭法律規定，應依刑事訴訟法之規定追訴、處罰
    ，是本院仍有審判權，先此敘明。
  ㈡本件被告所犯係死刑、無期徒刑、最輕本刑為3 年以上有期
    徒刑以外之罪，其於準備程序進行中就被訴事實為有罪之陳
    述，經受命法官告知簡式審判程序之旨，並聽取當事人之意
    見後，本院合議庭認無不得或不宜改依簡式審判程序進行之
    情形，爰依刑事訴訟法第273條之1第1項、第284條之1規定
    ，裁定由受命法官獨任進行簡式審判程序。又本件所引屬於
    審判外陳述之傳聞證據，依同法第273條之2規定，不受第15
    9條第1項關於傳聞法則規定之限制，依法有證據能力，均合
    先敘明。
二、上開犯罪事實，業據被告乙○○於本院準備程序及審理中坦承
    不諱（本院卷三第266頁、第438頁），核與證人即告訴人戊○○、丑○○、丁○○、己○○、辛○○、庚○○於警詢中、證人即被害
    人癸○○、卯○○、丙○○、壬○○、辰○○、寅○○於警詢中、證人即
    告訴人子○○於警詢及偵查中證述之情節相符(憲警卷第6頁至
    第13頁、第48頁至第51頁、第62頁至第64頁、第72頁至第74
    頁、第88頁至第90頁、第99頁至第101頁、第124頁至第127
    頁、第149頁至第151頁、第158頁至第161頁、第175頁至第1
    77頁、第188頁至第191頁、第207頁至第209頁；偵三卷第10
    頁至第12頁；偵六卷第45頁至第47頁、第51頁、第53頁；警
    一卷第9頁至第11頁、第13頁至第15頁；警二卷第6頁至第7
    頁)，並有內政部移民署109年6月2日移署入字第1090057360
    號函1份(憲警卷第215頁)、內政部入出國及移民署中華民國
    108年10月20日移署出管芩字第1080098033號函(為被告偽造
    )暨所附國人與印尼籍人士結婚申請配偶依親簽證及文書驗
    證作業規定(警二卷第16頁至第22頁；憲警卷第132頁至第13
    8頁)、【告訴人凃素美】所提之本票影本11張（憲警卷第21
    頁至第24頁）、存簿與對應本票翻拍照片1份(憲警卷第25頁
    至第36頁)、【告訴人子○○】所提含偽造公文之對話紀錄翻
    拍照片1張(憲警卷第128頁)、借款契約書1份(憲警卷第129
    頁至第130頁)、本票1張(憲警卷第131頁)、郵政跨行匯款申
    請書1份(憲警卷第140頁)、郵政存簿儲金簿交易明細資料1
    份(憲警卷第141頁至第143頁)、屏東縣政府警察局東分局大
    同派出所受理刑事案件報案三聯單1份(憲警卷第145頁)、被
    告傳送之訊息紀錄1份(憲警卷第146頁至第147頁)、【告訴
    人丑○○】所提之本票1張（憲警卷第155頁）、郵局儲金簿存
    簿影本1紙（憲警卷第155頁）、郵局跨行匯款申請書1份（
    憲警卷第156頁）、【被害人癸○○】所提之貸款資料1份（憲
    警卷第52頁）、本票1紙（憲警卷第56頁）、郵局跨行匯款
    申請書1份（憲警卷第156頁)、【被害人卯○○】所提之對話
    紀錄翻拍截圖1張（憲警卷第65頁）、本票1張（憲警卷第68
    頁）、【被害人丙○○】所提存簿交易明細紀錄1紙（憲警卷
    第77頁）、對話紀錄翻拍截圖1份（憲警卷第86頁）、【告
    訴人壬○○】所提之轉帳紀錄翻拍截圖1張（憲警卷第91頁）
    、借據1紙（憲警卷第96頁）、本票1張（憲警卷第97頁）、
    【告訴人己○○】所提之借據照片4張及本票照片1張(警一卷
    第25頁至第27頁)、臺東縣臺東地政事務所他項權利證明書
    及抵押權設定契約書(警一卷第69頁至第74頁)、土地及建物
    登記第一類謄本(警一卷第75頁至第80頁)、對話紀錄翻拍截
    圖1份(憲警卷第113頁至第115頁)、匯款憑證及回條聯5張(
    憲警卷第116頁至第118頁)、【告訴人丁○○】所提存簿交易
    明細紀錄1份（憲警卷第164頁至第167頁）、本票12張（憲
    警卷第170頁至第172頁）、債務整合之本票(面額：915萬元
    )1張（憲警卷第173頁）、【告訴人辰○○】所提之對話紀錄
    翻拍截圖1份（憲警卷第178頁至第183頁）、存款憑條1張（
    憲警卷第184頁）、【告訴人庚○○】所提之本票1紙（憲警卷
    第193頁）、結婚簽證文件翻拍截圖1份（憲警卷第194頁至
    第199頁）、對話紀錄翻拍截圖1份（憲警卷第200頁）、轉
    帳交易紀錄明細1份（憲警卷第201頁至第205頁）、【告訴
    人寅○○】所提之轉帳紀錄照片2張（憲警卷第212頁）、稅務
    電子閘門財產所得線上查詢資料1份(本院卷二第69頁至第74
    頁)、合作金庫商業銀行東台東分行110年11月18日合金東台
    東字第1100003679號函1份(本院卷二第79頁至第95頁)、台
    新國際商業銀行110年11月26日台新作文字第11031844號函1
    份(本院卷二第245頁)、中華郵政股份有限公司110年12月27
    日儲字第1100965025號函1份(本院卷二第261頁)、華南商業
    銀行110年12月21日營清字第1100041281號函1份(本院卷二
    第255頁)、臺東地區農會110年12月23日東區農信字第11000
    08102號函1份(本院卷二第257頁)、玉山銀行集中管理部110
    年12月28日玉山個(集)字第1100130020號函1份(本院卷二第
    271頁)、王道商業銀行110年12月30日王道銀字第110560168
    9號函1份(本院卷二第273頁)、合作金庫商業銀行東台東分
    行110年12月30日合金東台東字第1100004044號函1份(本院
    卷二第275頁)、臺灣土地銀行鳳山分行111年1月4日鳳山字
    第1100005269號函1份(本院卷二第277頁)、憲兵指揮部臺東
    憲兵隊111年1月20日憲隊臺東字第1110006513號函1份(本院
    卷二第283頁)、玉山銀行集中管理部111年9月5日玉山個(集
    )字第1110120133號函暨所附交易明細紀錄1份(本院卷三第3
    43頁至第352頁)、合作金庫商業銀行東台東分行111年9月7
    日合金東台東字第1110002773號函暨所附交易明細紀錄1份(
    本院卷三第363頁至第385頁)在卷可稽，足見被告前揭任意
    性自白與事實相符，應堪採信。綜上所述，本件事證明確，
    被告犯行均堪以認定，應予依法論科。 
三、論罪科刑： 
  ㈠按刑法上所稱之「公文書」，係指公務員職務上製作之文書
    ，與其上有無使用「公印」無涉。若由形式上觀察，文書之
    製作人為公務員，且文書之內容係就公務員職務上之事項所
    製作，即使該偽造之公文書上所載製作名義機關不存在，或
    該文書所載之內容並非該管公務員職務上所管轄，然社會上
    一般人既無法辨識而仍有誤信為真正之危險，仍屬偽造公文
    書（最高法院54年度台上字第1407號判決先例參照）。經查
    ，「內政部入出國及移民署」業於104年1月2日，依據內政
    部移民署組織法，更名為「內政部移民署」，而該函文所載
    「內政部入出國及移民署」之機關名稱，全銜雖有缺漏，惟
    難為社會上一般人所能辨識，且觀諸卷附該偽造之函文內容
    ，其上除偽載公文書發文字號外，復有偽造「署長邱豐光」
    之機關首長職銜簽字章印文，而以公務機關函文之形式偽造
    之，顯已有使社會大眾誤信其為真正文書之危險，是以，該
    紙函文性質上即為刑法第211條所規定之公文書無訛。
  ㈡次按刑法第218條第1項所稱之公印或公印文，係指表示公務
    機關（公署）或機關長官資格（公務員）及其職務之印信而
    言，即俗稱大印與小官章或其印文，其形式如何，則非所問
    （最高法院80年度台上字第3797號、84年度台上字第5509號
    判決）。而不符印信條例規定或不足以表示公署或公務員之
    資格之印文，即非公印文，僅屬普通私印、私印文。經查，
    該函文「署長邱豐光」之首長職銜簽字章僅具替代機關首長
    親自簽名之作用，並非印信條例規定之職章，是縱被告有偽
    造上開「署長邱豐光」之機關首長職銜簽字章印文之行為，
    亦非屬刑法第218條所定偽造公印文罪之處罰範疇，而屬一
    般偽造之私印文。
  ㈢是核被告就如附表一編號1至3所為，均係犯陸海空軍刑法第7
    6條第1項第4款、刑法第216條、第211條之行使偽造公文書
    罪、刑法第339條第1項之詐欺取財罪；就如附表二編號1至9
    所為，則均係犯刑法第339條第1項之詐欺取財罪。被告偽造
    印文之行為，均係其偽造公文書之階段行為，且偽造公文書
    之低度行為為其後行使之高度行為所吸收，均不另論罪。起
    訴意旨原認附表二編號5-1有關被害人李潤豊之部分，被告
    係犯刑法第339條第2項之詐欺得利罪，惟經蒞庭檢察官審視
    本案卷證後更正其起訴事實之主張，並變更起訴法條為刑法
    第339條第1項之詐欺取財罪（本院卷三第13頁至第14頁、第
    423頁），本院應逕予適用。
  ㈣被告各於如附表一、二所示之詐騙時間，分別向如附表編號
    一、二所示之各被害人施以詐術，進行借款，就同一被害人
    而言，被告係出於同一詐欺取財之目的，侵害同一被害人之
    財產法益，依一般社會健全觀念，在時間差距上難以強行分
    開，各行為之獨立性極為薄弱，應視為數個舉動之接續施行
    ，合為包括之一行為予以評價，較為合理，應論以接續犯之
    一罪。
  ㈤又被告以基於向如附表一所示各告訴人詐取財物之目的，對
    渠等分別行使其偽造之本案公文書，取信於如附表一所示之
    各告訴人，並因此詐得款項，故其所犯前開2罪之犯罪目的
    單一，且行為部分合致，依一般社會通念，應評價為一行為
    ，是被告上開所為，均係以一行為同時觸犯行使偽造公文書
    及詐欺取財等2罪名，為想像競合犯，應各依刑法第55條前
    段規定，從一重之行使偽造公文書處斷。
  ㈥被告所犯如附表一編號1至3所示之行使偽造公文書犯行(共3
    罪)，以及如附表二編號1至9所示之詐欺取財犯行(共10罪)
    ，犯意各別，行為互殊，應予分論併罰。
  ㈦爰以行為人之責任為基礎，審酌被告因本身投資期貨失利，
    且亦積欠地下錢莊鉅額款項，遭地下錢莊逼債，明知自己已
    因上情而無償債能力，竟隱瞞上情，編造不實原因誤導他人
    而進行借款，詐騙金額合計非低，並造成他人財產上之損害
    ，且擅自偽造及行使上開公文書，取信於他人，足生損害於
    內政部移民署，所為實不足取，本不宜輕縱；惟念及被告業
    已坦承全部犯行，且除告訴人庚○○、被害人辰○○及寅○○之部
    分，被告業已全數賠償外，被告並與如附表一、二所示其他
    告訴人及被害人均達成和解，並陸續給付款項，有本院公務
    電話紀錄表、各該告訴人及被害人之調解程序筆錄及和解協
    議書、本院公務電話紀錄、被告之刑事陳報狀暨所附還款紀
    錄各1份附卷可憑(本院卷一第439頁至第441頁；本院卷二第
    323頁至第324頁；本院卷三第73頁至第77頁、第175頁、第2
    51頁、第257頁、第441頁至第515頁)，犯後態度尚可；暨其
    自述大學畢業之智識程度，以及現從事電商工作、已婚、需
    撫養未成年子女1名之經濟狀況及家庭生活情況（本院卷三
    第439頁）及檢察官之求刑意見(本院卷三第438頁)等一切情
    狀，分別量處如主文所示之刑，以示警懲。
  ㈧又數罪併罰定應執行刑之裁量，應兼衡罪責相當及特別預防
    之刑罰目的，綜合考量行為人之人格及各罪間之關係，具體
    審酌各罪侵害法益之異同、對侵害法益之加重效應及時間、
    空間之密接程度，注意維持輕重罪間刑罰體系之平衡。本院
    審酌被告所犯如附表一、二所示之犯行，犯罪時間集中於10
    8年3月至109年4月間，犯罪時間接近，雖係侵害不同告訴人
    及被害人之財產法益，然係出於相同之犯罪動機，足見數罪
    對法益侵害之加重效應不大，並衡酌被告犯罪行為之不法與
    罪責程度、施以矯正之必要性等情綜合判斷，分別就①附表
    二編號1至4、5-2、7至9所示得易科罰金之部分，定其應執
    行之刑及諭知易科罰金之折算標準，以及②就附表一編號1至
    3、附表二編號5-1、6所示不得易科罰金之部分，定其應執
    行之刑。
  ㈨末查，被告前未曾因故意犯罪而受有期徒刑以上刑之宣告，
    此有臺灣高等法院被告前案紀錄表在卷可稽(本院卷一第23
    頁至第24頁)，其因受逼債一時失慮而罹刑章，嗣於本院審
    理時，業已坦承自身犯行，並與如附表一、二所示各告訴人
    及被害人均調解或和解成立，各告訴人及被害人並均同意附
    條件給予緩刑宣告，有各該調解筆錄及和解協議書、本院公
    務電話紀錄在卷可考(本院卷一第439頁至第441頁；本院卷
    二第323頁至第324頁；本院卷三第73頁至第77頁、第175頁
    、第251頁、第257頁、第517頁)，於本院言詞辯論終結前，
    並持續有給付賠償款項，已如前述，堪認被告經此偵、審程
    序及刑之宣告後，日後當知所警惕，信無再犯之虞，而本院
    斟酌考量相較於讓被告直接入監服刑，而使得各告訴人及被
    害人日後未能獲得賠償金額之償還，不如給予被告緩刑附賠
    償之條件，由被告承諾依約按月給付金額，並以此為緩刑條
    件，促使被告在刑罰之壓力下，能夠主動償還各告訴人及被
    害人金錢上之損失，於本案緩刑期間所給付之金額雖未能完
    足，惟已能使各告訴人及被害人之損害能獲得部分填補。是
    本院認對被告所宣告之刑以暫不執行為適當，爰依刑法第74
    條第1項第1款之規定，就不得易科罰金之有期徒刑及得易科
    罰金之有期徒刑部分，均諭知緩刑5年（臺灣高等法院暨所
    屬法院103年法律座談會刑事類提案第4號研討結果參照）。
    另為確保被告於緩刑期間內，能按如附表四所示之給付方式
    履行其賠償義務，以確實收緩刑之功效，併諭知被告應於緩
    刑期間內，依如附表四所示之給付方式，向各告訴人及被害
    人支付賠償金額。倘被告於緩刑期間未遵循上開緩刑宣告所
    附條件而情節重大者(被告已當庭表示所為之調解及和解，
    均係依其自身經濟狀況，審慎評估後所為之決定，本院卷三
    第422頁至第423頁)，檢察官得依刑事訴訟法第476條、刑法
    第75條之1第1項第4款規定，聲請撤銷本案緩刑之宣告，併
    此敘明。
四、沒收：
  ㈠關於犯罪所用之物部分：
  ⒈按偽造之印章、印文或署押，不問屬於犯人與否，沒收之，
    刑法第219條定有明文。次按沒收影本上之印文，並不能真
    正達到沒收「偽造之印文」之目的（最高法院86年度台上字
    第5125號判決意旨參照）。是如附表三所示偽造之公文書（
    係指原本），被告供稱現已不知所在(本院卷三第423頁)，
    然既無證據證明已滅失，其上偽造之印文仍應依上開規定宣
    告沒收之。又上開偽造之印文並無財產價值可言，倘已滅失
    而不能執行原物沒收，自已無流通之虞，宣告追徵其價額欠
    缺刑法上之重要性，爰依刑法第38條之2第2項規定，不予宣
    告追徵其價額。至被告過程中持向他人行使如附表三所示內
    容之公文書影本，因係影印自原本，並非被告再行偽造，依
    上開說明，尚無加以沒收之必要。
  ⒉又本案並未扣得被告偽刻蓋用印文之印章，而文件中之印文
    或有以套印之方式產生之，尚無先偽造印章之必然，無法排
    除係以電腦套印或其他方式偽造印文之可能性，自無從就偽
    造印章部分宣告沒收，併此敘明。
  ㈡關於犯罪所得部分：
  ⒈按犯罪所得，屬於犯罪行為人者，沒收之；於全部或一部不
    能沒收，或不宜執行沒收時，追徵其價額；犯罪所得已實際
    合法發還被害人者，不予宣告沒收或追徵，刑法第38條之1 
    第1項前段、第3項、第5項定有明文；而宣告前2條之沒收或
    追徵，有過苛之虞、欠缺刑法上之重要性、犯罪所得價值低
    微，或為維持受宣告人生活條件之必要者，得不宣告或酌減
    之，刑法第38條之2第2項亦有明定。又超出和解額度的剩餘
    犯罪所得，若予義務沒收、追徵將造成過苛者，即有可能援
    引過苛條款於個案豁免其沒收。就刑事政策而言，就犯罪所
    得與和解數額間之差額，運用過苛條款予以減免，也可達成
    鼓勵行為人與被害人達成和解及快速清償之目的（詳參林鈺
    雄所著「沒收新論」第289頁至第290頁，109年9月出版）。
  ⒉再按犯罪行為人雖與被害人達成民事賠償和解，惟實際上並
    未將民事賠償和解金額給付被害人，或犯罪所得高於民事賠
    償和解金額者，法院對於未給付之和解金額或犯罪所得扣除
    和解金額之差額部分等未實際賠償之犯罪所得，自仍應諭知
    沒收或追徵。至於檢察官日後就判決關於被告犯罪所得諭知
    沒收及追徵部分指揮執行時，倘被告有實際賠償被害人所受
    損害之全部或一部之情形，仍應將該業已賠償部分扣除之，
    不能重複執行（最高法院107年度台上字第4593號判決意旨
    參照)。
  ⒊經查，被告向如附表一、二所示之告訴人及被害人，各詐得
    如附表一、二所示之款項，均屬被告本案之犯罪所得，惟被
    告業已與如附表一、二所示之告訴人及被害人達成和解，並
    已有賠償部分款項，有被告所提111年10月5日刑事陳報狀暨
    所附還款交易明細1份在卷可考(本院卷三第441頁至第515頁
    )，依刑法第38條之1第5項規定，就已賠償之部分，因已實
    際合法發還被害人，應不予宣告沒收或追徵。次查，被告與
    如附表一編號3之告訴人丑○○係以49萬1,000元達成和解，堪
    認告訴人丑○○就此間之差額9,000元，同意免除被告之賠償
    責任、不再追究；與如附表二編號2之被害人卯○○以9萬5,00
    0元達成和解，堪認被害人卯○○就此間之差額5,000元，同意
    免除被告之賠償責任、不再追究；與如附表二編號5-2之告
    訴人己○○以15萬元達成和解，堪認告訴人己○○就此間之差額
    25萬元，同意免除被告之賠償責任、不再追究，是就前揭差
    額之部分，依前揭說明，自得運用過苛條款予以減免，爰依
    刑法第38條之2第2項規定，就差額部分不予宣告沒收。故除
    如附表四所示業已賠償之款項，因已實際合法發還各告訴人
    及被害人，不予宣告沒收或追徵，以及前揭以過苛條款予以
    減免，不予宣告沒收之部分外，剩餘犯罪所得共計2,084萬7
    ,513元【計算式：677萬7,000元＋37萬3,000元＋46萬6,000元
    ＋35萬6,281元＋2萬4,000元＋60萬4,000元＋58萬9,732元＋220
    萬元＋9萬元＋936萬7,500元＝2,084萬7,513元】，因尚未實際
    合法發還被害人，均應依刑法第38條之1第1項前段、第3項
    之規定宣告沒收，並於全部或一部不能沒收或不宜沒收時，
    追徵其價額。惟檢察官日後就判決關於被告犯罪所得諭知沒
    收及追徵部分指揮執行時，倘被告後續有實際賠償被害人所
    受損害之全部或一部之情形，仍應將該業已賠償部分扣除之
    ，不能重複執行，確實兼顧被告之權益，併此敘明。
據上論斷，應依刑事訴訟法第273條之1第1項、第284條之1、第2
99條第1項前段，判決如主文(依刑事判決精簡原則，僅記載程序
法條)。 
本案經檢察官甲○○提起公訴，檢察官洪清秀、甲○○到庭執行職務
。
中　　華　　民　　國　　111 　年　　10　　月　　13　　日
                  刑事第二庭  法  官  李承桓      
以上正本證明與原本無異。
如不服本判決應於收受送達後20日內向本院提出上訴書狀，並應
敘述具體理由；其未敘述上訴理由者，應於上訴期間屆滿後20日
內向本院補提理由書（均須按他造當事人之人數附繕本）。「切
勿逕送上級法院」。告訴人或被害人對於本判決如有不服，請書
具不服之理由狀，請求檢察官上訴者，其上訴期間之計算係以檢
察官收受判決正本之日期為準。
中　　華　　民　　國　　111 　年　　10　　月　　13　　日
                              書記官  邱仲騏
附錄本案論罪科刑法條：
刑法第211條
偽造、變造公文書，足以生損害於公眾或他人者，處一年以上七
年以下有期徒刑。
刑法第216條
行使第二百一十條至第二百一十五條之文書者，依偽造、變造文
書或登載不實事項或使登載不實事項之規定處斷。
刑法第339條
意圖為自己或第三人不法之所有，以詐術使人將本人或第三人之
物交付者，處五年以下有期徒刑、拘役或科或併科五十萬元以下
罰金。
以前項方法得財產上不法之利益或使第三人得之者，亦同。
前二項之未遂犯罰之。
附表一：
編 號 告訴人 詐騙時間 詐騙方式 交付時間 詐得款項(依實際獲取金額) 罪名及宣告刑 1 戊○○  自108年3月間某日起至109年2月間某日 接續以電話向戊○○佯稱：將與印尼籍配偶辦理結婚，急需財力證明，續又以家中父親與他人發生車禍，急需支付和解金為由云云，向戊○○商借現金，並於108年10月20日後某時交付偽造之本案內政部入出國移民署公函影本，取信於戊○○，致戊○○陷於錯誤，陸續交付右列款項。 108年3月18日、22日(憲警卷第22頁) 【註：均108年3月18日本票】 29萬5,500元 乙○○犯行使偽造公文書罪，處有期徒刑壹年陸月。     108年3月25日 (憲警卷第22頁) 29萬5,500元      108年4月3日 (憲警卷第22頁) 39萬4,000元      108年4月15日、16日(憲警卷第23頁) 【註：均108年4月15日本票】 78萬8,000元      108年4月18日 (憲警23頁) 19萬7,000元      108年7月25日轉帳 (憲警23頁) 100萬元      108年8月1日 (憲警21頁) 97萬元      108年8月2日轉帳(憲警卷第21頁)【註：108年8月5日補簽本票】 98萬元       108年8月7日 (憲警卷21頁) 74萬元      109年2月5日 (憲警24頁) 88萬元      109年2月13日 (憲警24頁) 70萬元  2 子○○ 109年2月2日15時許 先以電話向子○○佯稱：將與外籍人士辦理結婚，急需財力證明，與其商借現金云云，並至子○○位於屏東市○○路0段000巷0號之公司，提出本案偽造之公文書，取信於子○○，致子○○陷於錯誤，匯款交付右列款項。 109年2月4日 (憲警140頁、警二卷第24頁) 40萬元 乙○○犯行使偽造公文書罪，處有期徒刑壹年貳月。 3 丑○○ 109年1月12日 以通訊軟體LINE電聯丑○○，佯 稱：將與外籍人士辦理結婚，急需財力證明，與其商借現金云云，續傳送本案偽造之公文書，取信於丑○○，致丑○○陷於錯誤，交付右列款項。 109年1月22日匯款(憲警卷第155頁至第156頁) 50萬元 【後以49萬1,000元達成和解】     乙○○犯行使偽造公文書罪，處有期徒刑壹年參月。 
附表二：
編號 告訴人/ 被害人 詐騙時間 詐騙方式 交付時間 詐得款項  (依實際獲取金額) 罪名及宣告刑 1 癸○○ (未提告) 108年12月間某日 向癸○○佯稱：將與外籍配偶辦理結婚，需要入境審查費及戶頭的財力證明存款，待資格審查通過即可返還云云，致癸○○陷於錯誤，交付右列款項。 109年1月3日(憲警卷第49頁、本院卷三第379頁、第385頁) 【註：109年5月20日補簽本票】   49萬3,000元 乙○○犯詐欺取財罪，處有期徒刑伍月，如易科罰金，以新臺幣壹仟元折算壹日。 2 卯○○ (未提告) 109年4月14日 以通訊軟體LINE聯繫卯○○，佯稱：家裡急需資金周轉，且因辦理結婚向其父親借款需要歸還云云，致卯○○陷於錯誤，交付右列款項。 109年4月14日 (憲警卷第65頁) 【註：109年5月20日補簽本票】 10萬元 【後以9萬5,000元達成和解】 乙○○犯詐欺取財罪，處有期徒刑參月，如易科罰金，以新臺幣壹仟元折算壹日。 3 丙○○ (未提告) 108年6月中旬某日至7月間某日 向丙○○佯稱：將與外籍配偶辦理結婚，需財力證明存款，與其商借現金，待資格審查通過即可返還云云，致丙○○陷於錯誤，交付右列款項。 108年8月20日 (憲警77頁) 80萬元 乙○○犯詐欺取財罪，處有期徒刑陸月，如易科罰金，以新臺幣壹仟元折算壹日。 4 壬○○ (未提告) 108年9月間某日 向壬○○佯稱：將與外籍配偶辦理結婚，移民署要求提供財產證明，待資格審查通過即可返還云云，致壬○○陷於錯誤，交付右列款項。 108年11月26日 (憲警91頁) 75萬元 乙○○犯詐欺取財罪，處有期徒刑陸月，如易科罰金，以新臺幣壹仟元折算壹日。 5 【5-1】 李潤豊 (因李潤豊已歿，其女辛○○行使其代理告訴權) 【5-2】 己○○ (有提告) 108年9月19日至108年10月16日間 向辛○○佯稱：因需要娶外籍配偶需要財力證明，是否方便轉貸並將借貸之金額放至其戶頭云云，致辛○○陷於錯誤，辛○○遂與其父李潤豊（於109年1月18日已歿）商議，由李潤豊將其所有坐落於臺東縣○○市○○段000地號及其上門牌號碼臺東縣○○市○○○路00巷00號建物設定抵押權，向代書己○○借款，並設定最高限額抵押以擔保借款，乙○○並續佯稱結婚等理由施以詐術，託由李潤豊出面簽具借據、本票向己○○借款，並將借得之右列款項交予乙○○使用。 108年10月3日 (匯款140萬，憲警卷第116頁、警一卷第25頁，借據日期為108年10月2日，實際匯款日為10月3日) 100萬 (經檢察官更正) 乙○○犯詐欺取財罪，處有期徒刑壹年伍月。     108年10月5日 (匯款120萬，憲警卷第116頁至117頁、警一卷第25頁) 70萬 (經檢察官更正)      108年10月16日(匯款56萬，憲警卷第118頁、警一卷第26頁) 56萬 (經檢察官更正)    109年1月31日 向上揭代書己○○佯稱：即將與外籍配偶辦理結婚，僅差最後一步云云，致己○○陷於錯誤，交付右列款項。 109年1月31日 (匯款40萬，憲警卷第118頁、警一卷第26頁) 40萬 【後以15萬元達成和解】 乙○○犯詐欺取財罪，處有期徒刑肆月，如易科罰金，以新臺幣壹仟元折算壹日。 6 丁○○ (有提告) 108年5月初某日 向丁○○佯稱：因家中父親與他人發生車禍，需支付賠償金，欲商借現金云云，致丁○○陷於錯誤，交付右列款項丁○○。 108年5月6日 (憲警164頁、170頁) 98萬5,000元 乙○○犯詐欺取財罪，處有期徒刑壹年捌月。     108年5月13日 (憲警164頁、170頁) 【註：109年6月5日補簽本票】 99萬元      108年5月31日 (憲警164頁、170頁) 【註：109年6月5日補簽本票】 100萬元      108年6月5日 (憲警170頁) 46萬元    109年1月間某日 接續向丁○○佯稱：將與印尼籍配偶辦理結婚，與其商借現金，手續通過即可歸還云云。 109年1月6日 (憲警171頁) 20萬元      109年1月6日 (憲警171頁) 60萬元      109年1月16日 (憲警171頁) 50萬元                 109年2月6日 (憲警172頁) 60萬元      109年2月10日 (憲警171頁) 100萬元      109年3月4日 (憲警172頁) 140萬元      109年3月17日 (憲警172頁) 130萬元      109年4月1日 (憲警172頁) 140萬元  7 辰○○ (未提告) 108年5月15日 以電話聯繫辰○○，佯稱：家裡急需資金周轉，且因發生車禍，需支付賠償金云云，致辰○○陷於錯誤，交付右列款項。 108年5月16日 (憲警184頁)  10萬元 乙○○犯詐欺取財罪，處有期徒刑參月，如易科罰金，以新臺幣壹仟元折算壹日。     108年5月17日 (本院卷二第84頁) 5萬元  8 庚○○ (有提告) 109年4月10日 向庚○○佯稱：將與外籍人士辦理結婚簽證，需要40萬元云云，致庚○○陷於錯誤，交付右列款項。 109年4月13日 (憲警202頁至第203頁) 15萬元  乙○○犯詐欺取財罪，處有期徒刑肆月，如易科罰金，以新臺幣壹仟元折算壹日。     109年4月14日 (憲警203頁至第205頁) 25萬元    9 寅○○ (未提告) 109年4月14日 以通訊軟體LINE聯繫寅○○，佯稱：家裡急需用錢云云，致寅○○陷於錯誤，交付右列款項。 109年4月14日 (憲警212頁) 5萬元 乙○○犯詐欺取財罪，處有期徒刑貳月，如易科罰金，以新臺幣壹仟元折算壹日。 
附表三：偽造之公文書
編號 偽造之公文書名稱 偽造之印文 備註 1 內政部入出國及移民署108年10月20日移署出管芩字第1080098033號函 蓋有「署長邱豐光」之機關首長職銜簽字章印文1枚 原始文件並未扣案，公文書之完整內容見憲警卷第132頁至第133頁。 
附表四：給付方式(緩刑條件)/應沒收之犯罪所得總額：【2,084
萬7,513元】
編號 告訴人/被害人 給付方式/目前給付情形 調解筆錄、和解協議書之出處 扣除後尚未實際合法發還被害人之犯罪所得 1 告訴人戊○○ ⒈調解內容及給付方式詳見右列本院110年8月20日調解筆錄。 ⒉和解條件應給付745萬元，和解成立後已給付46萬3,000元，尚未給付698萬7,000元。 本院卷一第440頁 應沒收之犯罪所得為677萬7,000元 【扣除前犯罪所得為724萬元】  2 告訴人子○○ ⒈調解內容及給付方式詳見右列本院111年8月17日調解程序筆錄。 ⒉應給付37萬6,000元【和解成立前已給付2萬4,000元】，和解成立後已給付3,000元，尚未給付37萬3,000元。 本院卷三第257頁 應沒收之犯罪所得為37萬3,000元 【扣除前犯罪所得為40萬元】 3 告訴人丑○○ ⒈和解內容及給付方式詳見右列111年5月27日和解協議書。 ⒉應給付49萬1,000元，和解成立後已給付2萬5,000元，尚未給付46萬6,000元。 本院卷三第73頁 應沒收之犯罪所得為46萬6,000元 【原50萬元犯罪所得有9,000元之差額酌減】 4 被害人癸○○ ⒈給付方式：自110年9月起，於每月25日以前給付8,505元，至全部清償完畢為止，如有一期逾期未給付，視為全部到期。 【見本院卷三第517頁之公務電話紀錄，確認給付總額應僅為50萬元】 ⒉應給付50萬元，和解成立後已給付13萬6,719元，尚未給付36萬3,281元。 給付總額以本院卷三第517頁之公務電話紀錄為準；原調解筆錄則見本院卷一第440頁 應沒收之犯罪所得為35萬6,281元 【扣除前犯罪所得為49萬3,000元】 5 被害人卯○○ ⒈調解內容及給付方式詳見右列本院110年8月20日調解筆錄。 ⒉應給付9萬5,000元，和解成立後已給付7萬1,000元，尚未給付2萬4,000元。 本院卷一第441頁 應沒收之犯罪所得為2萬4,000元 【原10萬元犯罪所得有5,000元之差額酌減】 6 被害人丙○○ ⒈調解內容及給付方式詳見右列本院110年8月20日調解筆錄。 ⒉應給付80萬元，和解成立後已給付19萬6,000元，尚未給付60萬4,000元。 本院卷一第440頁 應沒收之犯罪所得為60萬4,000元 【扣除前犯罪所得為80萬元】 7 被害人壬○○ ⒈調解內容及給付方式詳見右列本院110年8月20日調解筆錄。 ⒉應給付75萬元，和解成立後已給付16萬0,268元，尚未給付58萬9,732元。 本院卷一第440頁 應沒收之犯罪所得為58萬9,732元 【扣除前犯罪所得為75萬元】 8 被害人李潤豊 (由其女辛○○行使代理告訴權) ⒈調解內容及給付方式詳見右列本院111年7月18日調解筆錄。 ⒉應給付300萬元，和解成立後已給付6萬元，尚未給付294萬元。 本院卷三第175頁 應沒收之犯罪所得為220萬元 【扣除前犯罪所得為226萬元】 9 告訴人己○○ ⒈調解內容及給付方式詳見右列本院111年3月25日調解筆錄。 ⒉應給付15萬元，和解成立後已給付6萬元，尚未給付9萬元。 本院卷二第323頁 應沒收之犯罪所得為9萬元 【原40萬元犯罪所得有25萬元之差額酌減】 10 告訴人丁○○ ⒈調解內容及給付方式詳見右列本院110年8月20日調解程序筆錄。 ⒉應給付1,046萬元，和解成立後已給付106萬7,500元，尚未給付939萬2,500元。 本院卷一第440頁 應沒收之犯罪所得為936萬7,500元 【扣除前犯罪所得為1043萬5,000元】 11 被害人鍾立丞 和解內容及給付方式見右列和解協議書，已全數還清。 本院卷三第75頁 無 12 告訴人庚○○ 和解內容及給付方式見右列和解協議書，已全數還清。 本院卷三第77頁 無 13 被害人寅○○ 被告業已全數還清，未安排調解。 (本院公務電話紀錄) 本院卷三第251頁 無 
附表五：卷宗與簡稱對照表
警一卷 臺東縣警察局臺東分局信警偵字第1090027242號卷 警二卷 屏東縣政府警察局屏東分局屏警分偵字第10932261400號卷 憲警卷 臺東憲兵隊憲隊臺東字第1100011651號卷 偵一卷 臺灣臺東地方檢察署109年度軍偵字第64號卷 偵二卷 臺灣臺東地方檢察署109年度偵字第2871號卷 偵三卷 臺灣屏東地方檢察署109年度軍偵字第76號卷 偵四卷 臺灣臺東地方檢察署110年度偵字第304號卷 偵五卷 臺灣臺東地方檢察署110年度偵字第620號卷 偵六卷 臺灣臺東地方檢察署109年度軍他字第3號卷一 偵七卷 臺灣臺東地方檢察署109年度軍他字第3號卷二